# 请教陈老师：购买探矿权的会计处理

提问人：liaowenjia 时间：2011-05-17 23:08:53
背景：A公司向B公司（原探矿权的持有人）支付了 100 万的补偿款用以补偿B公司之前发生的勘探成本，A公司将这部分补偿款计入无形资产。然后A同B设立合资公司C（双方均以现金出资，各占70%和30%的权益），然后B公司将其探矿权转至C公司名下，由C公司开展后续的勘探活动。C公司将符合资本化条件的勘探支出计入无形资产。问题：探矿权的权利持有人为C公司，而不是A公司，A公司将补偿款计入自己的无形资产显然有问题。关于这一事项，A、C公司分别应该如何处理？
后C公司由于自身资金有限，将该探矿权与D公司进行合作勘探。C负责探矿权的延续及采矿权的申办，D公司向C公司支付一次性的补偿费 110 万，D自带资金负责该矿权的后续勘探，在合作期间D在C的监督下独立开展生产经营活动。进入开发期，勘探项目部转为独立核算的矿山，隶属C公司管理，不具备独立法人资格，C、D按49%和51%的比例共同投资，并按比例享受获得的收益。合作期限为 8 年，期满后，若双方愿意，合同可顺延。目前仍处于勘探阶段，尚未有任何产出/收益。问题：关于C公司收到的补偿款 110 万，会计上该如何处理。
问题比较复杂，请教陈老师的看法。

回答人：chenyiwei
1 、如果A公司在支付补偿款时，该探矿权是A公司名下的资产（我不是很赞同将勘探期内的探矿权作为无形资产，这更多地类似于在建工程项目的性质），则该补偿费一并计入该探矿权的取得成本中，并随着该成本一并转入C的账面。在A自身的账面，如果无需要求C偿还的，可计入对C的长期股权投资的成本；如果要求C偿还的，则体现为对C的一项债权。 2 、对于后续业务，要看C、D两者在合作项目上的关系（哪一方处于主导地位，控制该项目；或者是否属于共同控制），以及补偿款的支付目的和补偿对象的具体范围、补偿款金额的确定原则。

回答人：chenyiwei
回复 藤椅 liaowenjia 的帖子补充约定只要不违反法律法规的强制性规定（可寻求律师的法律专业意见），应该可行。
在目前的条款下，对于“如果C计入资本公司，由于30%的少数股东权益，合并层面，A的长投无法抵消完全”的问题，实际上还是可以抵销的，该差额可以在合并报表层面作为权益性交易调整资本公积。

回答人：chenyiwei
回复 报纸 liaowenjia 的帖子A支付给C的补偿款，按股权比例将有 30 ％归属于C的少数股东，因此可以理解为A对少数股东的一项利益输送，构成权益性交易。无论C是否作帐务处理（当然首先要指出，C不做帐务处理是不恰当的），A在编制合并报表时，都应把补偿款的 30 ％冲减资本公积。

回答人：chenyiwei
回复 7 楼 liaowenjia 的帖子增加出资可以比较好地规避税务问题，但这种出资方式不符合《公司注册资本登记管理规定》要求的货币出资或者非货币财产出资的形式要件（货币出资要求出资人把款项存入以被审验单位名义开立的银行帐户；非货币财产出资要求办理财产权转移手续），是无法验资的。个人理解A和C之间没有直接发生资金收付，在目前交易的法律形式下，可能不必然导致C发生纳税义务，更多地是被税务局要求作特别纳税调整，而这时是可以与税务机关沟通的。